臺灣臺中地方法院刑事判決
111年度訴字第447號
公  訴  人  臺灣臺中地方檢察署檢察官
被      告  林毅明



上列被告因妨害電腦使用案件，經檢察官提起公訴（110年度偵
字第3622號），本院判決如下：
    主    文
林毅明犯無故取得他人電腦相關設備之電磁紀錄罪，處罰金新臺
幣參萬元，如易服勞役，以新臺幣壹仟元折算壹日。
    犯罪事實
一、林毅明與邱淑敏原同居於臺中市○○區○○街00○0號5樓（登記
    所有權人為林毅明），2人於民國107年10月間分手，並就上
    開房屋產權互有糾紛。林毅明與邱淑敏交往期間，持有邱淑
    敏所經營琦美生活用品館（址設臺中市○○區○○路00號）之監
    視器密碼，詎林毅明竟基於無故輸入他人密碼而入侵他人之
    電腦相關設備、無故取得他人電腦相關設備之電磁紀錄之犯
    意，接續於107年12月10日晚上至翌日此段期間，未經邱淑
    敏同意而擅自輸入上開監視器之密碼，並取得其與邱淑敏於
    107年12月10日在上開店內發生糾紛之影像畫面（下稱本案
    監視器畫面），足生損害於邱淑敏。嗣因林毅明於109年3月
    9日，在其臉書帳號「Mint Lin」頁面上，刊登「2018年12
    月10日到店裡請她歸還房屋權狀的過程」之文字，並張貼上
    開監視器影像畫面及截圖，邱淑敏得知後向檢警提出告訴，
    因而查獲。
二、案經邱淑敏告訴臺灣臺中地方檢察署檢察官偵查起訴。
    理    由
一、程序部分：
　㈠按刑法第358條至第360條之罪，須告訴乃論，此觀同法第363
    條規定自明。次按告訴乃論之罪，其告訴應自得為告訴之人
    知悉犯人之時起，於6個月內為之，刑事訴訟法第237條定有
    明文。被告林毅明雖稱：我與陳信宏的對話紀錄，可以證明
    告訴人邱淑敏於107年12月12日就已經知道我有下載監視器
    畫面，因為陳信宏是告訴人的好友，我認為陳信宏應該會跟
    告訴人說，本案已逾越告訴期間等語。惟查，被告雖提出其
    與「陳信宏（阿丹）」之LINE對話紀錄截圖（見本院卷第55
    -61頁），欲證明其上開所述內容，然依照被告所提出之上
    開截圖，僅能看出被告曾傳送截圖首頁類似本案監視器畫面
    之影片，給暱稱為「陳信宏（阿丹）」之人，並不能證明告
    訴人已知悉被告擅自取得監視器電磁紀錄之事。而告訴人於
    審理時則陳稱：上次開庭後，我有詢問陳信宏，陳信宏大笑
    說他完全不知道被告有取得我監視器檔案的事等語（見本院
    卷第81頁），尚難認告訴人於107年間即已得知被告擅自取
    得監視器電磁紀錄之事。參以被告既係於109年3月9日在臉
    書個人頁面上張貼本案監視器畫面，雖然被告係將瀏覽權限
    設為好友，然考量被告與告訴人前為男女朋友關係，其間應
    有共同友人，堪認告訴人係因此而獲悉被告取得本案監視器
    畫面，則告訴人109年4月30日向警方告訴被告無故取得他人
    電腦相關設備之電磁紀錄罪嫌，自未逾越告訴期間。
二、證據能力之說明：
　㈠本判決所引用被告以外之人於審判外之言詞或書面陳述，均
    經本院於審理時當庭直接提示而為合法調查，檢察官及被告
    均同意作為證據（見本院卷第48頁），本院審酌前開證據作
    成或取得狀況，均無非法或不當取證之情事，亦無顯不可信
    情況，故認為適當而均得作為證據，依刑事訴訟法第159條
    之5規定，均具有證據能力。
　㈡本判決以下所引用之非供述證據，均與本案事實具有自然關
    聯性，且核屬書證、物證性質，又查無事證足認有違背法定
    程式或經偽造、變造所取得等證據排除之情事，復經本院依
    刑事訴訟法第164條、第165條踐行物證、書證之調查程序，
    亦堪認均有證據能力。
三、認定犯罪事實之理由及證據：
　　訊據被告矢口否認上開犯罪事實，辯稱：我不是無故取得，
    本案監視器畫面的內容是有關告訴人教唆他的朋友到店裡恐
    嚇我，我是為了自保才下載云云。經查：
　㈠被告於107年12月10日晚上至翌日此段期間，未經告訴人同意
    而輸入上開監視器之密碼，並取得本案監視器畫面，嗣於10
    9年3月9日，在其臉書帳號「Mint Lin」頁面上，刊登「201
    8年12月10日到店裡請她歸還房屋權狀的過程」之文字，並
    張貼上開監視器影像畫面及截圖等情，業據被告坦承不諱（
    見本院卷第47-48頁），核與告訴人之指訴相符，並有臉書
    帳號「Mint Lin」頁面截圖（見109他2761卷第123頁）在卷
    可查，自堪認定此部分事實。
　㈡被告雖辯稱其不是無故輸入密碼下載本案監視器畫面云云，
    惟查：被告雖曾與告訴人交往，且曾受僱於告訴人所經營之
    琦美生活用品館，故知悉本案監視器之密碼，然其二人交往
    期間為102年間至107年10月間止，分手後被告即未繼續受僱
    於告訴人等情，業據被告所陳述在卷（見本院卷第47頁），
    是被告原本雖有正當理由而知悉本案監視器之密碼，然隨被
    告與告訴人分手且未受僱於琦美生活用品館後，被告即不可
    擅自輸入監視器密碼而登入，更不能擅自下載取得本案監視
    器畫面，則被告於107年12月10日（即二人已分手後），未
    經告訴人同意，擅自輸入本案監視器之密碼，並因而取得本
    案監視器畫面，難認有正當理由。至被告如是認告訴人教唆
    朋友恐嚇，認有保存證據之必要，應報案由警方處理，況被
    告於其所述遭告訴人友人恐嚇之107年12月10日，其實已有
    請警方到場，但被告經警方勸說後即自行離開，並未提告，
    則被告既已報警處理，卻不請警方調閱監視器畫面，反而擅
    自輸入密碼而取得本案監視器畫面，難認屬正當理由。
  ㈢綜上所述，被告所辯尚無可採，本案事證明確，被告上開犯
    行堪以認定，應依法論科。
四、論罪科刑：
  ㈠被告行為後，刑法第358、359條雖於108年12月25日經總統公
    布施行，於同年月27日生效，然此次修法僅係依刑法施行法
    第1條之1第2項本文規定將罰金數額修正提高30倍，以增加
    法律明確性，並使刑法分則各罪罰金數額具內在邏輯一致性
    ，不生新舊法比較問題。
  ㈡核被告所為，係犯刑法第358條之無故輸入他人密碼而入侵他
    人之電腦相關設備罪、同法第359條之無故取得他人電腦相
    關設備之電磁紀錄罪。按刑事訴訟法第95條第1 款規定訊問
    被告，經告知犯罪嫌疑及所犯所有罪名後，認為罪名應變更
    者，應再告知。此規定固為被告在刑事訴訟程序上受告知之
    權利，旨在使被告能充分行使防禦權。然被告如已知所防禦
    或已提出防禦或事實審法院於審判過程中已就被告所犯罪名
    、應變更罪名之構成要件為實質之調查者，縱疏未告知罪名
    ，對被告防禦權之行使當無所妨礙（最高法院101年度台上
    字第3031號判決要旨參照）。查被告所犯刑法第358條之無
    故輸入他人密碼而入侵他人之電腦相關設備罪部分，雖起訴
    書漏載此部分起訴法條，然被告於偵查及審理中均已坦承其
    是以自行輸入密碼之方式登入本案監視器，然辯稱其在與告
    訴人交往期間即知悉密碼，密碼是由告訴人提供等語（見偵
    卷第29頁，本院卷47頁），堪認被告就此部分已進行辯解防
    禦，而本院就此部分犯罪事實，已踐行刑事訴訟法第96條、
    第289條等規定之調查、辯論程序，形式上雖未明確告知被
    告此部分罪名，但實質上形同業已告知，而無礙於其行使防
    禦權，附此敘明。
  ㈢被告係基於單一之犯意，於密接之時、空為之，就各次輸入
    密碼之數行為、各次下載取得監視器畫面之數行為間之獨立
    性薄弱，難以強行分開，且侵害之法益同一，依一般社會通
    念及刑法評價，應視為數舉動接續實行而為包括之一行為予
    以評價，較為合理，應認屬接續犯。又被告係以一行為同時
    觸犯上開數罪名，為想像競合犯，應依刑法第55條規定，從
    一重依刑法第359條之無故取得他人電腦相關設備之電磁紀
    錄罪處斷。
  ㈣爰審酌被告未能理性處理其與告訴人友人間之糾紛，竟未經
    告訴人同意而擅自輸入上開監視器之密碼，並取得本案監視
    器畫面，所為實屬不該；又考量被告否認犯行，迄未與告訴
    人達成和解或賠償損害之犯後態度；兼衡被告之智識程度、
    家庭經濟狀況（見本院卷第82頁）等一切情狀，量處如主文
    所示之刑，並諭知易服勞役之折算標準。
據上論斷，應依刑事訴訟法第299條第1項前段，刑法第358條、
第359條、第55條、第42條第3項前段，刑法施行法第1條之1第1
項，判決如主文。
本案經檢察官康淑芳提起公訴，檢察官王宜璇到庭執行職務。
中　　華　　民　　國　　111 　年　　7 　　月　　6 　　日
                  刑事第十四庭  審判長法  官  黃司熒
                                      法  官  江健鋒
                                      法  官  田雅心
以上正本證明與原本無異。
如不服本判決應於收受送達後20日內向本院提出上訴書狀，並應
敘述具體理由；其未敘述上訴之理由者，應於上訴期間屆滿後20
日內向本院補提理由書（均須按他造當事人之人數附繕本）「切
勿逕送上級法院」。
告訴人或被害人如不服判決，應備理由具狀向檢察官請求上訴，
上訴期間之計算，以檢察官收受判決正本之日起算。
　　　                              　書記官  王嘉麒
中　　華　　民　　國　　111 　年　　7 　　月　　6 　　日
【附錄論罪科刑法條】
◎刑法第358條
無故輸入他人帳號密碼、破解使用電腦之保護措施或利用電腦系
統之漏洞，而入侵他人之電腦或其相關設備者，處3年以下有期
徒刑、拘役或科或併科30萬元以下罰金。
◎刑法第359條
無故取得、刪除或變更他人電腦或其相關設備之電磁紀錄，致生
損害於公眾或他人者，處5年以下有期徒刑、拘役或科或併科60
萬元以下罰金。